【裁判字號】    89,簡上,284
【裁判日期】    891201
【裁判案由】    遷讓房屋
【裁判全文】
臺灣臺中地方法院民事裁定  八十九年度簡上字第二八四號
    反訴原告即上訴人    甲○○.
                        丙○○.
    共    同
    訴訟代理人          洪武明  律師
    反訴被告即被上訴人  乙○○.
    訴訟代理人          魏其村  律師
遷讓房屋事件，上訴人提起反訴，本院裁定如左：
    主      文
反訴駁回。
反訴訴訟費用由反訴原告負擔。
    理      由
一、按提起反訴，非經他造同意，不得為之。但有下列各款情形之一者，不在此限：
    （一）於某法律關係之成立與否有爭執，而本訴裁判應以該法律關係為據，並請
    求確定其關係者。（二）就同一訴訟標的有提起反訴之利益者。（三）就主張抵
    銷之請求尚有餘額部分，有提起反訴之利益者。（四）他造於提起反訴無異議，
    而為本案之言詞辯論者。又原告起訴不合程式，法院應以裁定駁回之。民事訴訟
    法第四百四十六條第二項及第二百四十九條第一項第六款分別定有明文。
二、本件反訴原告（即上訴人）聲明求為判決（一）確認反訴原告就反訴被告（即被
    上訴人）所有坐落台中市○區○○段四小段第三之二五地號土地上如附圖所示Ｄ
    部分面積零點零零零九公頃、Ｅ部分面積零點零零零二公頃、Ｆ部分面積零點零
    零零二公頃，及同段第三之二八地號土地上如附圖所示Ｂ部分面積零點零零零四
    公頃之樓梯有通行權存在。（二）反訴被告應容許反訴原告通行前向所示樓梯，
    並不得為其他妨礙反訴原告通行之行為。其陳述略稱：系爭樓梯不僅為反訴原告
    通行至台中市○○路三一六號二樓之唯一通路。四間房屋均共用使用系爭樓梯，
    依據民法第八百條之規定，前條情形，其一部分之所有人，有使用他人正中宅門
    之必要者，得使用之。既然反訴被告訴請反訴原告遷讓房屋，倘勝訴確定並經法
    院強制執行後，反訴原告現居住台中市○○路三一六號二樓將無樓梯可供出入，
    是反訴原告之通行權將受侵害，其有提起確認之訴之必要云云。反訴被告則辯稱
    ：其不同意反訴原告提起本件反訴等語，是本院自應斟酌反訴原告提起反訴是否
    有民事訴訟法第四百四十六條第二項但書之事由。經查：反訴被告起訴主張其終
    止系爭房屋之使用借貸契約，因反訴原告拒不遷讓交還系爭房屋，爰依民法第七
    百六十七條、第四百七十條第一項後段、第二項、第一百八十四條等規定，訴請
    反訴原告遷讓返還系爭房屋。反觀反訴原告依據民法第八百條之規定，於本院提
    起反訴主張通行如附圖所示之系爭房屋樓梯。是反訴被告起訴之法律關係非以反
    訴之法律關係為判斷依據。而本訴與反訴顯非同一訴訟標甚明。再者，反訴原告
    亦非就主張抵銷之請求尚有餘額部分，而有提起反訴之利益者。況反訴被告就反
    訴原告於本件訴訟程序提起反訴，已有所異議，既如前述。揆諸前揭說明，反訴
    原告即上訴人於本訴訟程序提起反訴，應認為不合法，
三、依民事訴訟法第二百四十九條第一項第六款、第九十五條、第七十八條裁定如主
    文。
中      華      民      國    八十九    年    十二    月        一      日
                                        臺灣臺中地方法院民事第一庭
~B審判長法官  吳惠郁
~B法      官  吳蕙玟
~B法      官  林洲富
右為正本係照原本係成。
如對本裁定抗告，應於送達後十日內向本院提出抗告狀。
中      華      民      國    八十九    年    十二    月        一      日
~B法院書記官  程麗敏
~FO附圖


司法院資訊處製作；財團法人民間司法改革基金會備份。
